臺灣桃園地方法院刑事判決
                                       110年度易字第21號
公  訴  人  臺灣桃園地方檢察署檢察官  
被      告  宮明斌


上列被告因毀損等案件，經檢察官提起公訴（109 年度調偵字第
337 號），本院判決如下：
    主  文
宮明斌犯毀損他人物品罪，處拘役伍拾玖日，如易科罰金，以新
臺幣壹仟元折算壹日；又犯侮辱公務員罪，處拘役肆拾日，如易
科罰金，以新臺幣壹仟元折算壹日。應執行拘役玖拾日，如易科
罰金，以新臺幣壹仟元折算壹日。
    事  實
一、宮明斌與其女友郭詩怡於民國108 年1 月21日凌晨3 時許，
    在桃園市○○區○○街000 巷00號前因故發生爭吵，郭詩怡遂於
    該處搭乘楊世龍所駕駛之車牌號碼000-0000號租賃小客車【
    登記於浩贊國際租賃有限公司（下稱浩贊公司）名下，下稱
    上開租賃小客車】離去，宮明斌見狀，即駕駛車牌號碼000-
    0000號自用小客車（下稱上開自用小客車）跟隨在後。後於
    同日凌晨3 時28分許，宮明斌基於毀損之犯意，在桃園市楊
    梅區中山北路2 段與萬大路口，駕駛上開自用小客車自後衝
    撞上開租賃小客車之後保險桿數次，致上開租賃小客車之後
    保險桿及行李箱之使用效能及美觀功能受到破壞而不堪使用
    ，足生損害於楊世龍及浩贊公司。嗣桃園市政府警察局楊梅
    分局草湳派出所（下稱草湳派出所）警員林益群、程信智、
    徐祥峯、鄧正穎（下合稱林益群等4 警員）據報前往處理，
    並將宮明斌帶回草湳派出所調查時，宮明斌明知林益群等4 
    警員均係依法執行職務之公務員，竟基於侮辱公務員之犯意
    ，於同日凌晨4 時34分許起，以「馬的，雞雞巴巴的」、「
    雞巴不行嗎」、「雞雞巴巴，幹他的」等語當場侮辱林益群
    等4 警員（所涉公然侮辱部分，未據林益群等4 警員告訴）
    ，足以損抑執行公務警員之執法尊嚴。
二、案經楊世龍、浩贊公司訴由桃園市政府警察局楊梅分局報告
    臺灣桃園地方檢察署檢察官偵查起訴。
    理  由
壹、程序方面
一、法院認為應科拘役、罰金或應諭知免刑或無罪之案件，被告
    經合法傳喚無正當理由不到庭者，得不待其陳述逕行判決，
    刑事訴訟法第306 條定有明文。本案被告宮明斌經合法傳喚
    ，於本院110 年10月28日審理期日無正當理由不到庭，有本
    院送達證書及刑事報到單附卷可憑（見本院110 年度易字第
    21號卷，下稱本院卷，第226 頁、第252 頁），又本院認本
    案係應科拘役之案件（理由詳後述），揆諸上開規定，爰不
    待其陳述逕行判決。
二、證據能力部分：
  ㈠本判決下列所引用被告以外之人於審判外之陳述，被告於本
    院準備程序中對上開陳述之證據能力已表示沒有意見等語（
    見本院卷第136 頁），而檢察官迄於言詞辯論終結前亦未就
    證據能力之有無聲明異議，本院審酌上開證據資料作成時之
    情況，尚無違法、不當或顯不可信之情況，認以之作為證據
    應屬適當，依刑事訴訟法第159 條之5 規定，應認前揭供述
    證據均有證據能力。
  ㈡本判決以下所引用之非供述證據，均與本件事實具有自然關
    聯性，且核屬書證、物證性質，又查無事證足認有違背法定
    程序或經偽造、變造所取得等證據排除之情事，復經本院依
    刑事訴訟法第164 條、第165 條踐行物證、書證之調查程序
    ，況檢察官、被告對此部分之證據能力亦均不爭執，是堪認
    均具有證據能力。
貳、實體方面
一、認定犯罪事實所憑之證據及理由：
  ㈠就毀損部分：
    訊據被告固坦承有於前述時、地，駕駛上開自用小客車撞擊
    上開租賃小客車，並致上開租賃小客車受損等情，惟矢口否
    認有何毀損之犯行，辯稱：當天郭詩怡坐在上開租賃小客車
    上，伊想要追上去，但因當天下大雨且伊腳受傷，所以煞車
    不及而撞上，伊不是蓄意毀損上開租賃小客車，且也只有撞
    到1 次等語。經查：
  ⒈被告於108 年1 月21日凌晨3 時28分許，在桃園市楊梅區中
    山北路2 段與萬大路口，駕駛上開自用小客車自後撞及上開
    租賃小客車之後保險桿，並致上開租賃小客車後保險桿及行
    李箱受損而不堪使用等情，為被告所是認，核與證人即告訴
    人楊世龍於警詢、偵查中之證述；證人郭詩怡於本院審理中
    之證述情節相符，並有上開自用小客車、租賃小客車之車籍
    查詢結果、現場照片18張、監視錄影光碟暨擷取圖片2 張等
    在卷可稽（見臺灣桃園地方檢察署108 年度偵字第4854號卷
    ，下稱偵卷，第37至38頁、第40至44頁、第61頁），是此部
    分事實，應堪認定。
  ⒉被告雖辯稱其係因煞車不及方撞擊上開租賃小客車，且次數
    僅有1 次等語。然而：
  ⑴據證人楊世龍於警詢、偵查中證稱：當天對方（指被告）突
    然從後方加速並撞擊上開租賃小客車後方，被撞擊後伊立刻
    停車下車，突然上開自用小客車又倒車，並連續撞擊上開租
    賃小客車，伊認為是故意要衝撞；當天伊接送一位女性（指
    郭詩怡），請伊開到派出所報案，後來被告就直接從後面撞
    伊，伊停下來，被告又倒車連續追撞伊2 次，被告總共撞伊
    3 次，伊認為是故意衝撞等語（見偵卷第18頁及反面、第65
    頁及反面）；證人郭詩怡於本院審理中證述：被告駕車撞了
    伊搭的計程車3 次，力道很大力，伊覺得是故意撞的，且被
    撞擊的期間沒有聽到緊急煞車的聲音等語（見本院卷第258
    至262 頁）。是證人楊世龍、郭詩怡均一致證稱被告係故意
    駕車撞擊上開租賃小客車，且撞擊次數非僅有1 次等節。
  ⑵復經本院當庭勘驗路口監視器光碟（檔名：「永美路（台1）
    、萬大路_1-8（360 ）全景（台1 線、萬大路）_000000000
    00000 」），可見被告駕駛之上開自用小客車，於畫面時間
    3 時28分5 秒、3 時29分1 秒及3 時33分0 秒時，均有自後
    撞擊上開租賃小客車，其中被告更有先駕車倒退後，再加速
    往前衝撞，並造成上開租賃小客車之車身晃動或遭推擠往前
    移動等情形，有本院勘驗筆錄附卷可按（見本院卷第25 5至
    256 頁）。是從被告駕車撞擊之次數非僅單一，且其撞擊力
    道已足造成原靜止之上開租賃小客車往前推移相當之距離等
    情觀察，併輔以卷附之現場車損照片（見偵卷第40至43頁）
    ，顯示上開租賃小客車遭撞擊後，除後保險桿處有脫落外，
    其左、右兩側亦有嚴重程度不一之凹損，行李箱蓋則呈開啟
    狀態；另被告所駕駛上開自用小客車之車頭處水箱罩及前保
    險桿，亦均呈毀損脫落等情狀，綜上足認被告駕車撞擊上開
    自用小客車之力道猛烈。再參以證人郭詩怡證稱其於遭撞擊
    期間均未聽聞緊急剎車之聲音，而依前揭本院勘驗結果所示
    ，亦未見被告有何煞車減速之行為，反有加速衝撞之舉，此
    與一般人駕車若遇突發狀況，縱有煞車不及之情形，亦不至
    於有加速往前之情狀，顯然有異。則從被告駕車撞擊上開租
    賃小客車之次數、方式、力道等各情相互參照，足徵被告係
    刻意以此方式撞擊並毀損上開租賃小客車無訛。
  ⑶被告雖以前詞置辯。然被告於108 年1 月21日偵查中先供稱
    ：當時是紅燈，伊煞車不及而撞上，伊腳受傷又誤踩1 次油
    門，所以又撞1 次（見偵卷第56頁反面）；於同年5 月2 日
    偵查中則改稱：當時下大雨來不及煞車，撞到第一次後，第
    二次和第三次是因為緊張誤踩油門等語（見偵卷第70頁反面
    ）；於本院準備程序中又稱：伊只有因煞車不及撞到1 次，
    伊撞到後水箱已經卡住，不可能再往前追撞等語（見本院卷
    第135 頁）。是被告就其駕車撞擊上開租賃小客車之次數，
    以及有無誤踩油門等節，歷次所陳不一，且有避重就輕之情
    ，已難逕採。況前揭勘驗結果明確顯示被告有先駕車倒退再
    往前加速衝撞上開租賃小客車之情事，業如前述，復依其於
    偵查中所辯，亦不否認有踩油門之舉措（僅辯稱係誤踩油門
    云云），則其於本院審理中辯稱係因煞車不及，且撞擊後水
    箱已卡住不可能再次追撞云云，與監視錄影畫面所示之內容
    不符，應為事後卸責之詞，無從採認。
  ㈡就侮辱公務員部分：此部分事實，業據被告於偵查及本院準
    備程序中坦承不諱，且有警員職務報告、密錄器影像光碟、
    擷取圖片4 張及錄音譯文等附卷可證（見偵卷第34頁、第35
    頁及反面、第39頁及反面），足認被告上開任意性自白與事
    實相符，堪以採信。是其此部分侮辱公務員之犯行明確，以
    足認定。
  ㈢從而，本件事證已臻明確，被告犯行均堪認定，應依法論科
    。
二、論罪科刑：
  ㈠被告行為後，刑法第140 條、第354 條固均於108 年12月25
    日修正公布，並於同年月27日施行。然該次修正僅係將原本
    適用刑法施行法第1 條之1 第2 項規定計算得出之罰金數額
    ，直接規定為法定罰金刑度，以增加法律明確性，就被告本
    案所涉侮辱公務員、毀損犯行之法定刑度均未修正，實質上
    並無法律效果及行為可罰性範圍之變更，故不生新舊法比較
    之問題。是本案應依一般法律適用原則，適用裁判時之法律
    ，先予說明。
  ㈡核被告所為，係犯刑法第354 條之毀損他人物品罪、刑法第1
    40 條第1 項前段之侮辱公務員罪。
  ㈢被告先後數次駕車衝撞上開租賃小客車之行為，以及先後以
    「馬的，雞雞巴巴的」、「雞巴不行嗎」、「雞雞巴巴，幹
    他的」等語辱罵在場執行職務之林益群等4 警員，各係基於
    單一之犯意，於密接之時、地為之，侵害同一法益，各行為
    之獨立性即為薄弱，依社會通念難以強行分開，各應論以接
    續犯。又刑法第140 條第1 項之侮辱公務員罪屬妨害國家公
    務之執行，為侵害國家法益，並非侵害個人法益之罪，是被
    告以一行為同時侮辱依法執行職務之林益群等4 警員，所侵
    害者仍為同一之國家法益，應僅成立一侮辱公務員罪。
  ㈣被告所犯上開2 罪間，犯意各別，行為互殊，應予分論併罰
    。
  ㈤累犯部分：
    被告前因毒品危害防制條例案件，經本院以103 年簡上字第
    291 號判決判處有期徒刑3 月確定，並於105 年10月18日易
    科罰金執行完畢等情，有臺灣高等法院被告前案紀錄表附卷
    足憑（見本院卷第13至26頁）。是其於受徒刑之執行完畢後
    ，5 年以內故意再犯本案有期徒刑以上之罪，固屬累犯。惟
    參酌司法院大法官釋字第775 號解釋意旨，考量被告構成累
    犯之前案紀錄，與本案所涉毀損、侮辱公務員之犯行，其罪
    名、犯罪手法、類型、態樣等均不相同，一併衡酌被告本案
    之犯罪情節，認均無依刑法第47條第1 項規定加重其刑之必
    要。
  ㈥本院審酌被告任意以駕車衝撞上開租賃小客車之方式毀損上
    開租賃小客車，致告訴人楊世龍、浩贊公司受有財產上之損
    害；復於林益群等4 警員依法執行公務之際，藐視國家公權
    力及法治秩序，而以前述言詞辱罵林益群等4 警員，行為欠
    缺尊重他人財產權之法治觀念，且影響公權力之執行，自應
    非難；並衡酌其犯後雖否認毀損犯行，然就侮辱公務員犯行
    部分則坦承不諱之犯後態度，復兼衡其犯罪之動機、目的、
    手段、情節，所毀損之財物價值、迄未能與告訴人楊世龍、
    浩贊公司達成和解，賠償其等損害等情，暨其智識程度、家
    庭生活狀況等一切情狀，分別量處如主文所示之刑並定其應
    執行之刑，及均諭知易科罰金之折算標準。
三、沒收部分：
  ㈠被告以駕駛上開自用小客車衝撞之方式毀損上開租賃小客車
    ，固堪認上開自用小客車屬供其犯罪所用之物。然上開自用
    小客車並非被告所有，此有車籍資料查詢結果附卷可佐（見
    偵卷第37頁），與刑法第38條第2 項前段規定之沒收要件未
    合，自不予宣告沒收。
  ㈡至卷內扣案之咖啡包、愷他命、梅片等物（參桃園市政府警
    察局楊梅分局搜索、扣押筆錄及扣押物品目錄表，見偵卷第
    19至21頁、第22至24頁），並無事證可認與被告本案犯行有
    何關聯，均不予宣告沒收，附此說明。
據上論斷，應依刑事訴訟法第299 條第1 項前段、第306 條，刑
法第140 條第1 項前段、第354 條、第41條第1 項前段、第51條
第6 款，刑法施行法第1 條之1 第1 項，判決如主文。
本案經檢察官林佳勳提起公訴，檢察官劉哲名到庭執行職務。
中　　華　　民　　國　 110　　年　　11　　月　　30　　日
                  刑事第四庭    法　官　陳韋如
以上正本證明與原本無異。        
如不服本判決應於收受判決後20日內向本院提出上訴書狀，並應
敘述具體理由。其未敘述上訴理由者，應於上訴期間屆滿後20日
內向本院補提理由書(均須按他造當事人之人數附繕本)「切勿逕
送上級法院」。
                                 書記官  劉貞儀
中　　華　　民　　國　 110　　年　　12　　月　　1 　　日
附錄本案論罪科刑法條全文：
中華民國刑法第140條
對於公務員依法執行職務時，當場侮辱或對於其依法執行之職務
公然侮辱者，處六月以下有期徒刑、拘役或三千元以下罰金。
2對於公署公然侮辱者，亦同。
中華民國刑法第354條
毀棄、損壞前二條以外之他人之物或致令不堪用，足以生損害於
公眾或他人者，處二年以下有期徒刑、拘役或一萬五千元以下罰
金。